最高法院刑事判決　　　　　　九十四年度台上字第六八四二號
　　上　 訴　 人
　　即 自　訴 人
　　即 反訴被 告　甲○○
　　選 任辯護 人
　　兼自訴代理人　邱朝象律師
　　被告即反訴人　乙○○
上列上訴人因自訴被告偽造有價證券及被告反訴誣告案件，不服
台灣高等法院中華民國九十四年八月十八日第二審更審判決（九
十三年度上更(一)字第三七一號，自訴案號：台灣台北地方法院八
十九年度自字第八四七號），提起上訴，本院判決如下：
　　主　文
上訴駁回。
　　理　由
按刑事訴訟法第三百七十七條規定，上訴於第三審法院，非以判
決違背法令為理由，不得為之。是提起第三審上訴，應以原判決
違背法令為理由，係屬法定要件。如果上訴理由狀並未依據卷內
訴訟資料，具體指摘原判決不適用何種法則或如何適用不當，或
所指摘原判決違法情事，顯與法律規定得為第三審上訴理由之違
法情形，不相適合時，均應認其上訴為違背法律上之程式，予以
駁回。本件原判決認定上訴人（即自訴人、反訴被告）甲○○前
委請反訴人（即自訴被告）乙○○代其操作買賣股票，因虧損甚
鉅，雙方間之債務尚待釐清處理。甲○○與其配偶陳蘇金珠於被
訴共同詐欺案件偵查中，獲悉其於民國八十七年二月二十七日簽
發、金額新台幣（下同）三百二十萬元、票號ＴＨ０六九五九三
號之本票一紙，經乙○○持（本票影本）向台灣台北地方法院聲
請裁定准許假扣押後，（原本）業已遺失，為圖免清償責任，明
知該紙本票係其親筆簽發，仍意圖使乙○○受刑事處分，於八十
九年九月十八日具狀向台灣台北地方法院提起自訴，虛捏乙○○
冒用其名義，於八十七年二月二十七日在台北市○○街三十六號
二樓，偽造上開本票並持向台灣台北地方法院聲請裁定准許假扣
押，誣指乙○○涉有偽造有價證券等罪嫌等情，因而維持第一審
論處甲○○意圖他人受刑事處分，向該管公務員誣告罪刑部分之
判決，駁回其於第二審之上訴。並以甲○○在第一審法院之自訴
意旨略稱：乙○○於前揭時地，冒用其名義偽造上開本票，持向
台灣台北地方法院聲請裁定准許假扣押等情，因認乙○○涉有偽
造有價證券等罪嫌。經審理結果，認不能證明乙○○犯罪，爰維
持第一審諭知乙○○無罪之判決，駁回甲○○在第二審之此部分
上訴，已綜合全部卷證資料，詳加審酌判斷，從形式上觀察，並
無判決違背法令之情形存在。復查台灣台北地方法院八十七年度
裁全字第三四二六號民事裁定理由一記載：「本件債權人就其所
主張之請求及假扣押原因，除已提出本票影本等件外……」（見
第一審卷第一宗第六頁），故乙○○聲請假扣押裁定，係以「本
票影本」為釋明方法之一。原判決理由謂乙○○持上開本票「影
本」向台灣台北地方法院聲請裁定准許假扣押（見原判決第三面
第十八行至第二十一行），與卷內資料並無不符。而假扣押係民
事保全程序，關於請求及假扣押之原因，以經債權人釋明，或就
債務人所應受之損害，供法院所定之擔保以代釋明即足（民事訴
訟法第五百二十六條參照），不以提出債權憑證原本為必要。乙
○○持有之上開本票原本，因聲請假扣押裁定，於影印後發覺遺
失，判決內已加敘明（見原判決第七面第二十行至第八面第十七
行）；其事實欄認甲○○簽發而「交付予乙○○之本票一紙，由
乙○○持以……裁定准予假扣押後業已遺失」（見原判決第一面
第二十七行至第二十九行），對於乙○○聲請假扣押裁定是否以
本票原本為之，文字之記載雖欠嚴謹，但於判決之本旨則顯無影
響，不得執此任意指摘，而據為第三審上訴之合法理由。再，原
判決以上開本票影本經內政部警政署刑事警察局鑑定結果，認其
筆跡與甲○○簽發之０六九五七七、０六九五八八號本票之筆跡
相符。並以：本案筆跡鑑定係採特徵比對法，而上開本票影本之
字跡特徵明顯，足資辨識，適用於筆跡鑑定範圍，亦已詳加審酌
論敘（見原判決第三面第二十九行至第五面二十一行）。上訴意
旨徒憑己見為不同之評價，砌詞指摘原判決違法，不符第三審上
訴之法定要件。又原判決依憑「債務說明及協議事項」及「切結
書」等卷證資料，參互審酌判斷，認甲○○與乙○○確就雙方間
之債權債務關係加以會算，並達成協議，由甲○○簽發三紙本票
予乙○○，已詳敘其取捨證據而得心證之理由（見原判決第五面
第二十七行至第七面第十行）。上開本票乃甲○○簽發交付乙○
○，猶誣指乙○○偽造，其事實既經證明，足為判決之基礎，從
而雙方間之債務細節如何？債務金額如何計算？上開本票是否足
以擔保此項債務？何以未見甲○○簽發「支票」？即非本件誣告
罪責應審究之事項，客觀上自無調查之必要性，原判決未予調查
說明，不生違背法令之問題。證人粘武郎、律師彭上華在原審更
審前均已到庭，並就其經歷之事實具結陳述，其陳述具有證據能
力，且互核相符，堪予採憑；甲○○空言爭辯粘武郎與連士文並
非同一人等語，尚非可取。關於甲○○與乙○○書立之「共同書
面」及雙方所提之帳冊原本、影本，雖無上開本票之記載，仍不
足為有利於甲○○之認定，原判決俱已逐一剖析論列（見原判決
第七面第二十行至第八面第十七行、第八面第三十行至第十一面
第二十七行），屬事實審法院取捨證據及判斷其證明力職權之適
法行使。上訴意旨仍執陳詞，再事爭辯，尤非適法之第三審上訴
理由。又原判決採納證人林政翰所為不利於甲○○之陳述，為判
決之依據，當然排除與此歧異部分之陳述，此為取捨證據之當然
結果，判決內未說明該部分陳述不採之理由，僅理由之論敘稍嫌
簡略，核與判決不載理由之違法情形尚非相當。至原判決將上開
本票票號誤書為「０六九五三」（見原判決第四面第三、五、八
行），另將０六九五七七號本票之發票日期誤書為「八十六年九
月十一日」（見原判決第七面第十行至第十二行。按應係八十六
年「十一月」十一日之誤寫，見第一審卷第一宗第九十七頁後附
證物袋），均屬更正之問題，尤無違背法令可言。上訴意旨指摘
之各節，均與法律規定得為第三審上訴理由之違法情形，不相適
合，其上訴為違背法律上之程式，應予駁回。
據上論結，應依刑事訴訟法第三百九十五條前段，判決如主文。
中　　華　　民　　國　九十四　年　 十二 　月　　八　　日
                  　　最高法院刑事第三庭
                          審判長法官  紀　俊　乾
                                法官  黃　正　興
                                法官  劉　介　民
                                法官  陳　東　誥
                                法官  趙　文　淵
      本件正本證明與原本無異
                                      書  記  官
中　　華　　民　　國　九十四　年　 十二 　月　 十二　 日
                                                      Ｌ
